臺灣苗栗地方法院民事判決
111年度訴字第206號
原      告  啟文事業有限公司

法定代理人  蔡清文  


訴訟代理人  洪嘉鴻律師
被      告  吳振隆  
訴訟代理人  張智宏律師
            黃建誠律師
上列當事人間請求履行契約事件，本院於民國111年10月25日言
詞辯論終結，判決如下：
    主  文
原告之訴駁回。
訴訟費用由原告負擔。
    事  實
一、原告起訴主張：兩造前於民國104年6月20日簽立土地合作開
    發合約書，約定由被告提供其所有坐落苗栗縣三義鄉雙連潭
    段之數筆土地，由原告出資開發銷售，並約定期限屆滿時，
    若有土地未出售時，雙方協議是否分地或繼續銷售。上述合
    作開發屆滿後，兩造協議繼續銷售，並於108年1月9日簽立
    展期之土地合作開發合約書(卷第23、24頁，下稱系爭合約)
    ，期限3年，系爭合約書第7條約定「本合作開發案於期限屆
    滿時，若有土地未出售時，雙方同意就剩餘土地面積按比例
    抽籤分配之（分配比例為雙方各百分之50）」。迄今系爭合
    約已屆滿，尚有同段117-5地號土地（下稱系爭土地）未售
    出，是依該第7條約定，被告應將系爭土地之應有部分2分之
    1移轉登記予原告。且依三義雙連潭段銷售總表所示（卷第8
    1頁，下稱銷售總表），編號Ν即系爭土地曾預定以新臺幣（
    下同）5,900,000元出售，再佐以開發土地完成示意圖（下
    稱示意圖卷第83頁），編號Ν土地方正，地形與地籍圖謄本
    相符，可見銷售總表與示意圖為真，系爭土地包含在銷售範
    圍內。是被告抗辯系爭合約之銷售不包含系爭土地，並不實
    在。爰依系爭合約提起本訴，並聲明：⑴被告應將系爭土地
    應有部分2分之1移轉登記予原告。⑵訴訟費用由被告負擔（
    卷第77頁）。
二、被告抗辯：兩造固有簽訂契爭合約，惟契約附件所列土地中
    之同段117-28地號及系爭土地，已特別標明為道路開發、土
    地公部分，故當時已將上開2筆土地排除在合作開發銷售範
    圍內，並就其餘銷售土地之面積予以載明，加註「實際銷售
    坪：59,790平方公尺(18,086坪)」等文字以資明確。此參附
    件所有土地面積共64,966平方公尺，扣除117-28地號、系爭
    土地面積各1,274平方公尺、3,902平方公尺後，剩餘面積為
    59,790平方公尺即知。可證系爭土地不包含在系爭合約約定
    開發銷售之範圍內，原告之請求顯無理由。並聲明：⑴原告
    之訴及假執行之聲請均駁回。⑵如受不利判決，願供擔保請
    准宣告免為假執行。⑶訴訟費用由原告負擔。
    理  由
一、兩造於108年1月9日簽訂系爭合約，由被告提供附件所示土
    地予原告出資開發銷售，期限3年，第7條約定合約期限屆滿
    若有土地未出售，就剩餘土地按兩造各百分之50比例抽籤分
    配面積之情，有系爭合約在卷可證（卷第23至24頁），且為
    兩造所不爭執，自屬真實。
二、按解釋契約，應於文義上及論理上詳為推求，以探求當事人
    立約時之真意，並通觀契約全文，斟酌訂立契約當時及過去
    之事實、交易上之習慣等其他一切證據資料，本於經驗法則
    及誠信原則，從契約之主要目的及經濟價值作全盤之觀察，
    以為其判斷之基礎（最高法院110年度台上字第2524號判決
    意旨參照）。次按當事人主張有利於己之事實者，就其事實
    有舉證之責任；民事訴訟法第277條前段定有明文。原告主
    張契約附件所示兩造約定銷售之土地應包含系爭土地，有出
    銷售總表及開發完成示意圖（卷第81至83頁）可佐；被告則
    以前揭情詞置辯，並辯稱未曾見過銷售總表及示意圖，其上
    無被告之簽名，否認為真正。且銷售總表所列土地地號部分
    與契約附件不符，原告主張前後矛盾等語。經查：
（一）參以系爭合約附件上兩造另行加註「實際銷售坪59,790平
      方公尺(18,086坪)」等文字並用印，足認該附件及加註文
      字係經兩造合意而為真正至明。而附件所列土地面積總額
      64,966平方公尺，扣除117-28地號、系爭土地之面積各1,
      274、3,902平方公尺後，與加註之實際銷售坪數相同【計
      算式：64,966－1,274－3,902＝59,790】。故被告辯稱117-2
      8地號土地及系爭土地均排除於系爭合約約定之銷售範圍
      內，已屬有據。
（一）又觀之原告提出之銷售總表及示意圖，其上並無兩造之簽
      名用印，為被告所否認，自難認為真正。且比對合約附件
      及銷售總表，諸多地號不同，況銷售總表之編號(N)117-5
      地號即系爭土地，更於簽約日期欄內標註「未銷售」（卷
      第81頁），益證被告所辯系爭土地不包含於系爭合約銷售
      範圍內為可採。
（三）綜上所述，原告未能舉證證明系爭合約所約定銷售之土地
      包含系爭土地，是其依系爭合約第7條請求被告將系爭土
      地應有部分2分之1移轉登記予原告，顯無理由，應予駁回
      。
四、本件事證已臻明確，兩造其餘攻擊防禦方法及舉證，經核均
    於判決結果無影響，爰不逐一論述，附此敘明。
五、訴訟費用負擔之依據：民事訴訟法第78條。
中　　華　　民　　國　　111 　年　　11　　月　  18　　日
                  民事第一庭  法　官　黃怡玲
以上正本係照原本作成。
如對本判決上訴，須於判決送達後20日內向本院提出上訴狀（須
附繕本）。如委任律師提起上訴者，應一併繳納上訴審裁判費。
中　　華　　民　　國　　11　　年　　11　　月　　18　　日
　　　　　　　　　            書記官  陳映綺